臺灣高等法院臺中分院刑事裁定　　　　　 94年度抗字第601號
抗　告　人
即　被　告　甲○○原名吳佳美.
　　　　　　　　　　國民
上列抗告人因聲明異議案件，不服臺灣臺中地方法院中華民國94
年9月16日裁定 （94年度聲字第3425號），提起抗告，本院裁定
如左：
    主 　　 文
抗告駁回。
    理  　　由
一、抗告意旨略稱：原裁定於認定檢察官依職權指揮執行拆除竊
    佔土地上之建物並無不當顯有違誤：(一)按檢察官係依據刑事
    訴訟法第253條第8款「預防再犯所為之必要命令」而為拆除
    該竊佔地上建物之緩起訴處分，但抗告人即被告甲○○（下
    稱被告）係以竊佔罪被起訴，竊佔犯係屬狀態犯，於竊佔行
    為完成時犯罪行為即屬完成，之後僅屬狀態之繼續，縱被告
    繼續佔用未予拆除，亦不構成另一犯罪，自與刑事訴訟法第
    253條第8款之規定有別，故檢察官依前揭條文第8款命被告
    於6個月內拆除建物，自有不當。(二)又依據國有財產法第49
    條及第51條第1項之規定，可預期本案2筆國有土地得讓售移
    轉於順德宮，有申請書在卷可稽，而系爭土地既係由財政部
    國有財產局中區辦事處管理，且可預期會讓售予德順宮，檢
    察官應無職權為被告應拆除該竊佔地上建物之緩起訴處分，
    足見本件檢察官之指揮執行顯有不當，原裁定未予廢棄，自
    有違誤，爰請求撤銷原裁定及檢察官之不當處分。
二、按被告所犯為死刑、無期徒刑或最輕本刑三年以上有期徒刑
    以外之罪，檢察官參酌刑法第57條所列事項及公共利益之維
    護，認以緩起訴為適當者，得定一年以上三年以下之緩起訴
    期間為緩起訴處分，其期間自緩起訴處分確定之日起算。檢
    察官為緩起訴處分者，得命被告於一定期間履行預防再犯所
    為之必要命令。被告於緩起訴期間內違背第253條之2第1 項
    各款之應遵守或履行事項者，檢察官得依職權或告訴人之聲
    請撤銷原處分，繼續偵查或起訴，刑事訴訟法第253條之1第
    1項、第253條之2第1項第8款及第253條之3第1項第3 款分別
    定有明文。依財政部頒布之「國有及公有被占用土地清理及
    處理方案」明訂，對於被占建土地，在未依法處理前，應依
    民法不當得利之規定，向占用人追溯收取使用補償金；又因
    使用補償金係屬無租賃契約關係使用土地之賠償，名稱雖與
    租金不同，實質上仍為使用土地之對價，依民法第126條規
    定，因五年不行使而消滅，故規定國有土地使用補償金之追
    收年限為五年（最高法院49年臺上字第1730號判例要旨參照
    ）。經查：(一)被告與同案被告黃振騰均明知坐落臺中市○
    ○區○○段708、709地號土地為國有，竟基於為自己不法之
　　利益，自民國92年6月及88年9月起，在上開土地上搭建鐵皮
  　屋一情，業據被告於警詢時、偵查中坦承不諱，核與告訴代
    理人蕭曉文於警詢時指訴情節相符，並有現場照片及國有土
    地勘查表等可證，被告及同案被告黃振騰所犯刑法第320條
    第2項竊佔罪之事證明確，承辦之臺灣臺中地方法院檢察官
    為預防被告再犯並兼顧公共秩序之維護，姑念本件犯罪所生
    損害非重、被告顯有悔意等事項，為緩起訴處分，並命被告
    應於6個月內拆除其所有位於臺中市○○區○○段708、709
    地號上之建物，上開緩起訴處分所附履行條件係檢察官依其
    職權作成，核無不當，並不因竊佔罪係屬狀態犯，即謂檢察
    官不能依上開規定定期間命其拆除上開建物。是被告抗告意
    旨謂：被告係以竊佔罪被起訴，竊佔犯係屬狀態犯，於竊佔
    行為完成時犯罪行為即屬完成，之後僅屬狀態之繼續，縱被
    告繼續佔用未予拆除，亦不構成另一犯罪，自與刑事訴訟法
    第253條第8款之規定有別，故檢察官依前揭條文第8款命被
    告於6個月內拆除建物，顯有不當云云，自不足取。是被告
    若未依臺灣臺中地方法院檢察署94年4月28日中檢惠執給94
    緩1069字第47419號函之主旨所載明之意旨辦理，檢察官自
    得依職權撤銷緩起訴處分要無疑義。另查被告所提之占用國
    有土地使用補償金計算表及收據影本，僅係被告非法占用國
    有土地，經財政部國有財產局臺灣中區辦事處依法追徵之土
    地使用對價證明，與被告應履行拆除上開建物之義務無關。
    又臺中市○○區○○段708、709號土地，尚未經向主管機關
    財政部國有財產局臺灣中區辦事處核准申請專案讓售予被告
    及被告黃振騰，該局始向檢察官提起對被告竊佔罪之告訴，
    此有上不緩起訴處分書可稽，是被告就上開土地雖申請專案
    讓售，然竊佔犯係屬狀態犯，於竊佔行為完成時犯罪行為即
    屬完成，之後僅屬狀態之繼續，縱事後經核准，仍不阻卻被
    告竊佔罪之犯行，何況被告之上開專案讓售之申請，尚未經
    核准，該地上建物仍屬非法搭建。而被告竊佔國有土地、破
    壞公共秩序之情事，非經拆除該建物不能消除，檢察官寬諒
    被告因一時失慮觸法，仍給予被告6月期間自行拆除其上開
    地上違法建物後攜照片報到，更無不妥。是被告上開抗告意
    旨謂：依據國有財產法第49條及第51條第1項之規定，可預
    期本案2筆國有土地得讓售移轉於順德宮，有申請書在卷可
    稽，而系爭土地既係由財政部國有財產局中區辦事處管理，
    且可預期會讓售予德順宮，檢察官應無職權為被告應拆除該
    竊佔地上建物之緩起訴處分，足見本件檢察官之指揮執行顯
    有不當云云，亦不足採。是本件檢察官依職權指揮執行，自
    無違誤可言，原裁定因而駁回被告之異議，自無不妥。被告
    仍執前詞而指摘原裁定及檢察官之指揮不當，為無理由，自
    應予駁回其抗告。
三、依刑事訴訟法第412條，裁定如主文。
中　　華　　民　　國　　94　　年　　10　　月　　26　　日
              刑事第八庭  審判長法　官　羅　得　村
                                法　官　紀　文　勝
                                法　官　巫　政　松
上列正本證明與原本無異。
如不服本裁定，應於裁定送達後五日內向本院提出再抗告狀。
                                書記官　陳　妙　瑋
中　　華　　民　　國　　94　　年　　10　　月　　27　　日
                                                      Ｒ
